最高法院刑事判決　　　　　　九十六年度台上字第三七五四號
上　訴　人　甲○○
選任辯護人　彭大勇律師
　　　　　　林士龍律師
上　訴　人　丁○○
　　　　　　　　　　1
選任辯護人　江信賢律師
　　　　 　 蔡麗珠律師
　　　　　　曾靖雯律師
上　訴　人　乙○○
　　　　　　丙○○
　　　　　　戊○○
上列上訴人等因殺人等罪案件，不服台灣高等法院台南分院中華
民國九十六年四月四日第二審判決（九十五年度上訴字第一二五
三號，起訴案號：台灣台南地方法院檢察署九十四年度偵字第一
三七三九、一四五一七號），提起上訴，本院判決如下：
    主  文
上訴駁回。
    理  由
按刑事訴訟法第三百七十七條規定，上訴於第三審法院，非以判
決違背法令為理由，不得為之。是提起第三審上訴，應以原判決
違背法令為理由，係屬法定要件。如果上訴理由狀並未依據卷內
訴訟資料，具體指摘原判決不適用何種法則或如何適用不當，或
所指摘原判決違法情事，顯與法律規定得為第三審上訴理由之違
法情形，不相適合時，均應認其上訴為違背法律上之程式，予以
駁回。本件原審經審理結果，認為上訴人甲○○未經許可，無故
持有槍、彈，及事後持以偕乙○○、丙○○、丁○○、戊○○共
同殺人未遂犯行明確，第一審判決就甲○○違反槍砲彈藥刀械管
制條例部分，經變更起訴法條，及比較刑法新舊規定後，依想像
競合犯、修正前即行為時牽連犯規定，從一重論處甲○○未經許
可，持有手槍及共同殺人未遂二罪刑（二罪經定其應執行刑有期
徒刑十五年，併科罰金新台幣十五萬元，罰金如易服勞役，以新
台幣一千元折算一日），皆論處乙○○、丙○○、丁○○、戊○
○共同殺人未遂罪刑（乙○○、丙○○均處有期徒刑九年，戊○
○處有期徒刑八年，丁○○處有期徒刑七年），俱已分別詳敘其
調查、取捨證據之結果及憑以認定犯罪事實之心證理由。並就上
訴人等五人否認之供詞及其等所辯各語認非可採，予以論述。原
判決於理由內係依憑共同被告丙○○於民國九十四年十一月三日
警詢之陳述、同日在偵查中之供證及另共同被告乙○○於同年月
八日警詢、偵查中之供述，並說明渠等數次供述就作案槍彈，或
有甲○○究竟同時或分別交付，以及時間、地點之別，然均一致
指稱作案槍彈均由甲○○提供無誤，佐以案發後渠二人與戊○○
隨即驅車前往台南縣仁德鄉「黃猛龍警犬訓練場」，與甲○○、
丁○○、陳義祥（由一審法院通緝中）會合，並將該作案如原判
決附表所示兩支制式手槍及無線電對講機交予甲○○藏放保管，
乃採信施、陳二人所為作案槍、彈係來自甲○○之供述，認甲○
○係於九十四年九月二十日晚間至翌（二十一）日凌晨，在不詳
地點，將作案槍彈及無線電對講機交予施、陳二人。此項證據之
取捨論斷，要無悖於經驗或論理法則，亦無認定事實與卷證不相
符合之證據上理由矛盾之違誤。且原判決事實並未認定甲○○係
在台南縣仁德交流道路口交付槍彈及無線電對講機予施、陳二人
，則九十四年九月二十一日凌晨甲○○之行動電話通話基地台位
置是否位於仁德交流道路口附近，即與該部分事實認定無涉，自
不能執之為對渠有利之認定。而丙○○於第一審審理時雖結稱伊
曾於九十四年九月十九日在「黃金拍檔ＫＴＶ」持槍毆打任重遠
，渠所持槍枝即係自乙○○家中取得，與本件殺人為同一槍枝等
語，然此僅係渠片面供詞，並無其他佐證，原判決事實因之認定
施某當時係持有無殺傷力不明之槍枝敲擊任重遠頭部。此與原判
決事實認定甲○○係於九十四年九月二十日晚間至翌（二十一）
日上午，將作案具殺傷力制式槍彈交予施、陳二人，尚無矛盾可
言，亦無認定事實與卷證不符之違誤。依證人郭士正於九十四年
九月二十日晚上十時十二分許與甲○○之電話通訊監聽譯文顯示
，郭士正在電話中曾表示任重遠座車之正確車牌號碼伊放在樓上
，等一下再打電話告知，而渠嗣於警詢亦坦承因任重遠曾到過乙
○○家裡，乙○○之家人有記下任某座車車牌，乙○○有告訴伊
，之後甲○○打電話問伊，伊有告知，九十四年九月二十日晚間
，伊有與丙○○、乙○○、丁○○、戊○○、陳柏成等五人共同
尋找任重遠七九００－ＬＷ號座車，係甲○○叫渠等出去找車，
找到之後要告訴他等語，則原判決認甲○○已知任重遠座車車牌
號碼，乃要郭士正等人外出尋找，亦無與卷證不相符合之違法情
事。證人己○○於原審審理時結稱案發當時對方（指乙○○、丙
○○）一直開槍，槍聲沒有停過，從開槍到關窗戶大概十幾秒鐘
等語，所指陳、施二人從開槍至關窗戶大概十幾秒，係渠依個人
感受所為約略之判斷，以案發時其突遭槍擊，極度驚慌之下，自
無可能就對方射擊歷時多久，為精確計秒，然尚不能因之即否認
渠證詞之真實性，原判決採為上訴人等殺人犯罪之論據，要與經
驗法則無違。依任重遠於第一審審理時到庭結證案發當時係早上
六時許，已經天亮，渠座車停在「都江堰ＫＴＶ」門口路邊，在
其對面便利商店巷口，應可看清其座車動態等語，而陳義祥於警
詢且稱伊於九十四年九月二十日晚上，與乙○○、丙○○、郭士
正、丁○○、戊○○等人至台南市五期重劃區找任重遠座車，伊
搭計程車至「都江堰ＫＴＶ」附近，與丁○○會合，坐上蔡某駕
駛之小客車，後來看見對方一夥人從該ＫＴＶ出來，登上七九０
０－ＬＷ號小客車離去，該白色小客車（指乙○○、丙○○之座
車）就隨後跟上等語，陳義祥與丁○○等人既係發現任重偉之座
車出現在「都江堰ＫＴＶ」前，而前往加以監控，自係在其附近
採取對該車動態可以清楚目擊之位置，則渠等對於案發當時究係
何人登上任某上開小客車，或因距離關係，致無法正確辨認，然
對於確有「三人」分乘於該小客車前後座之情形，要無不識之理
，此由陳義祥供稱對方有「一夥人」登上任某小客車之語，益足
證之。是要不能以乙○○、丙○○二人案發時分持制式手槍射擊
任某上開自小客車，其彈著點大都位於該車左後車門處，即認渠
等無殺人犯意。是原判決不採陳、施二人該項否認犯罪之辯詞，
要無悖於經驗與論理法則。原審就甲○○主導策劃本件狙殺任重
遠之犯行，丁○○確有參與等情，已於理由內依憑乙○○、丙○
○、陳義祥警詢、偵查中之供述、丁○○與甲○○於案發當天之
電話通聯監聽紀錄、通話基地台位置等卷證資料，乃綜合判斷，
認丁○○提供任重遠座車所在訊息於先，復駕車搭載陳義祥使其
以無線電對講機將任某座車動態通報予丙○○、乙○○，再尾隨
觀看渠等槍擊實況，而與陳義祥同往「黃猛龍警犬訓練場」與其
餘同夥會合於後，顯然對丙○○等人之槍擊殺人計畫有明確認知
，並與之有殺人犯意聯絡，而參與該犯行無疑。至任重遠是否認
識丁○○及案發當日何以至「都江堰ＫＴＶ」飲酒各枝節，要與
蔡某本件犯罪成否之認定無涉，且九十四年九月二十一日上午四
時三十五分許，丁○○確有與甲○○以電話通聯長達二百四十四
秒，該通電話雖因執行監聽人員疏忽，而漏未將其通話內容錄音
，但甲○○於原審審理時已坦承當時確有與丁○○通話二百四十
四秒屬實，已經原判決於理由內予以敘明。則原審未再傳訊任重
遠為無益之調查，亦未於判決內說明其理由，要無證據調查職責
未盡及判決理由不備之違法。又原判決理由已說明上開丁○○與
甲○○長達二百四十四秒之電話通聯內容，因執行監聽人員疏忽
，致未加錄音，對之自無從加以播放勘驗，而原判決既非以該「
通聯錄音譯文內容」為犯罪論據之一，是亦無採證違法可言。且
原判決事實係認定案發當日（即九十四年九月二十一日）上午四
時三十五分許，甫自台南市○○區○○路二段六七一號「都江堰
ＫＴＶ」飲酒後離開之丁○○發現與甲○○素有怨隙之任重遠亦
在該ＫＹＶ飲酒，遂以電話聯絡甲○○等情，此與任重遠所稱伊
係於當天上午四時許，前往該ＫＴＶ飲酒等語，尚無不符。至丙
○○於警詢雖稱九十四年九月二十一日上午一時許，伊至乙○○
家中，過不久，就聽到開車號七二七二－ＧＮ賓士車之丁○○說
對方一夥人在都江堰唱歌等語，然所稱「過不久」，究竟係多久
？已屬不明，然亦不能因之即指原判決有認定事實與卷證不相符
合之違法。原判決於理由內係以甲○○於九十四年九月二十一日
上午二時四十一分、三時二十一分、三時三十八分與丁○○之通
訊監聽譯文顯示丁○○一再追問甲○○現在何處，而甲○○亦曾
於當日上午二時四十一分許應允丁○○，表示「沒關係，見面再
說」，乃認丁○○當時顯然急欲尋找甲○○，而郭某嗣於當日上
午四時四十八分許出現在台南市○區○○街一號附近，自係與丁
○○見面無疑。並非認當日雙方於上午二時四十一分、三時二十
一分、三十八分許為電話通聯時，丁○○已發現任重遠至該「都
江堰ＫＴＶ」，是與任重遠所稱渠係當日上午四時許至該ＫＴＶ
之供詞，尚無矛盾，原判決引為丁○○犯罪論據之一，亦無與卷
證不符可言。原判決關於認定戊○○就本件未經許可持有槍彈及
殺人未遂部分有共同犯意聯絡乙節，已說明黃某於案發當時駕車
搭載乙○○、丙○○二人自台南市東區文化中心附近前往同市○
○區○○路及健康二街街口統一便利超商巷內有里告示牌處（實
際上係健康二街，而非在「巷內」），即「都江堰ＫＴＶ」附近
等候，迨丙○○指示即自健康二街駛出沿永華路往中華西路方向
行駛，並且一路尾隨任重遠之墨綠色自用小客車，至永華路與中
華西路口時，再左轉沿中華西路由南往北方向行駛第二車道等情
，既經渠於第一審及原審審理時所不爭執。而乙○○、丙○○二
人持槍射擊任某座車，前後歷時逾十秒，且須與該行進中之槍擊
目標保持適當距離，此一做案過程，必以參與之人均能充分理解
計畫細節，亦絕非未經駕駛之人配合，即可著手實行，況施、陳
二人所射擊子彈幾乎均能命中任某座車，倘駕駛者未能緊跟行進
中之槍擊目標，甚至一經開槍即心生膽怯，無法與之保持適當距
離，則陳、施二人之槍擊殺人即難以確實執行，反之，戊○○若
非有意配合，當亦無於接獲電話通知即前往搭載施、陳二人自台
南市東區前往「都江堰ＫＴＶ」外等候，又續搭載渠二人尾隨不
詳車輛，進而容認渠等開槍射擊之理，因認戊○○否認有殺人犯
意之辯詞及丙○○、乙○○於原審審理時證稱戊○○就渠等持槍
射擊一事毫不知情云云，均與事理有違，不足採信。則原審對施
、陳二人於偵審中所為供證，未再為無益之調查，應無證據調查
職責未盡之違誤，亦無理由不備之違法情形。因原判決就戊○○
殺人未遂及未經許可持有槍彈部分，並未依憑陳義祥警詢之陳述
為其犯罪論據，而黃某及渠選任辯護人於原審亦未主張有何待證
事項，而有傳訊陳義祥調查必要，則陳某縱於原審辯論終結前已
經查獲，而原審未再加傳訊，亦無應於審判期日調查之證據未予
調查之違法。是上訴人等五人之上訴意旨，分別以上情指摘原判
決違背法令，核與法律規定得為第三審上訴理由之違法情形，不
相適合。而其餘上訴意旨，則係就屬原審採證認事職權之行使及
原判決已說明事項，徒憑自己見解，任意指摘，且仍為單純事實
之爭辯，均不能認係適法之第三審上訴理由。依上揭說明，本件
關於殺人未遂及未經許可持有槍彈部分之上訴，俱屬違背法律上
之程式，均應予駁回。而原判決就丙○○、乙○○、戊○○三人
共同將渠等座車號牌改掛偽造汽車牌照行駛部分，認係牽連犯刑
法第二百十六條、第二百十二條之行使偽造特種文書罪，核屬刑
事訴訟法第三百七十六條第一款不得上訴第三審之案件，丙○○
、乙○○、戊○○三人就此部分竟復一併提起上訴，顯為法所不
許，亦應予駁回。
據上論結，應依刑事訴訟法第三百九十五條前段，判決如主文。
中　　華　　民　　國　九十六　年　　七　　月　 十二 　日
                      最高法院刑事第七庭
                          審判長法官  張　淳　淙
                                法官  劉　介　民
                                法官  張　春　福
                                法官  洪　昌　宏
                                法官  蔡　彩　貞
      本件正本證明與原本無異
                                      書  記  官
中　　華　　民　　國　九十六　年　　七　　月　 十九 　日
                                                      Ｋ
